【裁判字號】    92,上訴,875
【裁判日期】    920501
【裁判案由】    偽造文書等
【裁判全文】
臺灣高等法院刑事判決                            九十二年度上訴字第八七五號
    上  訴  人
    即  被  告  甲○○
右上訴人因偽造文書等案件，不服臺灣臺北地方法院九十一年度訴字第四八號，中華
民國九十一年十二月六日第一審判決（起訴案號：臺灣臺北地方法院檢察署九十年度
偵字第一四九四四號），提起上訴，本院判決如左：
    主  文
原判決關於甲○○部分撤銷。
甲○○共同連續行使偽造私文書，足以生損害於公眾及他人，累犯，處有期徒刑拾月
。如附表貳所示偽造之署押、印章，如附表參所示之
    事  實
一、甲○○曾因犯過失傷害罪，經臺灣臺北地方法院於民國（下同）八十五年十月二
    十三日判處有期徒刑貳月確定，而於八十五年十二月三十一日易科罰金執行完畢
    。其因在外積欠債務亟需現款週轉，計劃冒用他人名義申請信用卡，再以信用卡
    預借現金之方式取得現款償還債款，竟與賴世琦（經原審判處有期徒刑七月，緩
    刑四年確定）基於犯意之聯絡，共同意圖為自己不法所有及行使偽造文書之概括
    犯意；推由甲○○於九十年三月二十六日下午二時許，持賴世琦交付其代父親乙
    ○○保管之「乙○○」名義印章一枚，至台北市○○區○段十五號二樓台北市信
    義區戶政事務所，假冒乙○○名義，在補領國民
    用甲○○本人之相片，並在每份申請書內「申請人」欄及「領證核章」欄均偽造
    「乙○○」署名各一枚（每份申請書各二枚），又在每份申請書內「申請人」欄
    各盜用「乙○○」之印文一枚（一式兩份，共盜用「乙○○」印文二枚），以偽
    造「乙○○」名義之補領國民
    事務所行使，足生損害於乙○○本人。其後因台北市信義區戶政事務所為防止冒
    領情事，派員於同年月二十九日下午二時三十分按申請人乙○○
    市○○區○○路四段四五０之一號二樓」前往查證，發現該處為危樓無人居住。
    賴世琦得知此情後，乃又於當天至在台北市信義區戶政事務所，以申請人家屬之
    身份，在「台北市信義區戶政事務所人民申請補（換）國民
    表」上，填寫「確為本人無訛」等語，用以證明該
    發。嗣又因甲○○申請補領「乙○○」
    不符；甲○○經通知後再於同年四月二日持近照至該所換貼照片，使台北市信義
    區戶政事務所承辦人員誤以核發貼有甲○○相片之「乙○○」
    於乙○○及戶政管理之正確性。
二、甲○○取得「乙○○」
    榜塑膠有限公司（下稱金榜公司）之公司執照、營利事業登記證、工廠登記證及
    華南銀行存摺等件影本；又於九十年四月十四日，在台北市○○○路○段某巷內
    之菜市場，委請不知情之不詳姓名之人偽造「金榜塑膠有限公司」印章一枚；再
    於九十年四月十五日晚上，連續在台北市○○區○○街夜市內慶豐商業銀行、匯
    通商業銀行及美商花旗銀行申辦信用卡攤位，冒用「乙○○」之名義，在匯通商
    業銀行信用卡申請表內正卡人人簽名欄，盜蓋「乙○○」之印文一枚、偽造「乙
    ○○」之署名一枚；在慶豐商業銀行、美商花旗銀行信用卡申請表內正卡申請人
    簽名欄，偽造「乙○○」之署名各一枚；以偽造「乙○○」名義向慶豐商業銀行
    、匯通商業銀行、美商花旗銀行申請信用卡之私文書各一紙（共三紙），並旋即
    提出上開三家銀行業務人員行使，用以申請信用卡，足生損害於乙○○本人及上
    開三銀行。嗣慶豐銀行承辦信用卡業務人員於九十年四月十七日十二時許，以電
    話向乙○○本人查證後，乙○○始獲知上情，並報警於同日下午五時二十分許，
    在台北市○○路○段羅多倫咖啡廳查獲甲○○及賴世琦。另美商花旗銀行並未核
    准發給信用卡。至於，匯通商業銀行則陷於錯誤，於九十年五月十一日核准製發
    「0000000000000000」號之信用卡一張予甲○○：
  (一)甲○○旋承前意圖為自己不法所有之概括犯意，先在信用卡上持卡人欄偽造「乙
    ○○」之署名一枚，再又基於圖得財產上不法利益之概括犯意，連續持該信用卡
    於附表一編號六至十四所示時、地，在附表一編號六至十四所示之特約商店刷卡
    消費，並在簽帳單上持卡人簽名欄偽造「乙○○」署名各一枚，以偽造「乙○○
    」名義如附表一編號六至十四所示之消費簽帳單，並因之獲得如附表一編號六至
    十四所示之價值之財物，足生損害於乙○○及各該特約商店。
  (二)又基於圖得不法財物及財產上不法利益之概括犯意，連續持該信用卡於附表一編
    號一、二、十五所示時、地，在附表一編號一、二、十五所示之特約商店刷卡消
    費，並在簽帳單上持卡人簽名欄偽造「乙○○」署名各一枚，以偽造「乙○○」
    名義如附表一編號一、二、十五所示之消費簽帳單，並因之在力霸皇冠大飯店及
    于富軒詐取餐飲及服務，足生損害於乙○○及各該特約商店。
  (三)又意圖為自己或第三人不法之所有，以不正方法由自動付款設備取得他人財物之
    概括犯意，連續持該非法取得之信用卡，於附表一編號三至五所示時、地，在附
    表一編號三至五所示之金融機構櫃員機預借如附表一編號三至五所示之現  金，
    足生損害於乙○○及匯通商業銀行。
三、案經乙○○訴由台北市政府警察局信義分局報請台灣台北地方法院檢察署檢察官
    偵查起訴。
    理  由
一、右揭犯罪事實業據被告甲○○於迭次偵、審中均坦承不諱，核與告訴人乙○○指
    訴之情節相符；原審同案被告賴世琦於警訊時亦供陳：（問：你於何時、何地偽
    造乙○○身份？）約三月底十四時左右跟甲○○至信義區戶政事務所辦理；之前
    兩人商量後由甲○○提議至信義區戶政事務所辦理乙○○之
    何偽造乙○○身份？如何偽造？）因要請信用卡；利用
    甲○○的照片云云（見警訊卷九十年四月十七日警詢筆錄）；復有被告甲○○冒
    名申請補發乙○○
    證明係乙○○本人申請補發國民
    市信義區戶政事務所補發之「乙○○」國民
    九十年八月二十二日（90）慶銀消卡催字第一八一號函、台北市信義區戶政事務
    所九十一年三月二十二日（九一）北市信戶字第○九一三○三九三三○○號函、
    匯通商業銀行股份有限公司九十一年三月二十八日（９１）匯通卡字第○四一號
    函及九十一年七月二日陳報狀、美商花旗銀行股份有限公司台北分行九十一年五
    月二十八日（９１）消信字第一七四號函、財團法人聯合信用卡處理中心九十一
    年十月八日（９１）聯卡會計字第五二八號函等所檢送之相關資料附卷可稽，另
    有偽造之金榜公司印章一枚扣案可資佐證。被告甲○○之自白核與事實相符，自
    屬可信。本件事證已臻明確，被告甲○○犯行堪以認定。
二、核被告甲○○所為：
  (一)偽造「乙○○」名義之補領國民
    政事務所行使，憑以補領取得「乙○○」名義
    條、第二百十條之行使偽造私文書罪同法第二百十四條之使公務員登載不實罪。
    被告盜用「乙○○」印章、偽造「乙○○」之署押，為偽造私文書之階段行為，
    不另論罪。偽造私文書後復持之行使，其偽造之低度行為被高度之行使行為所吸
    收，僅論以高度之行使偽造私文書罪。被告與原審同案被告賴世琦間有犯意之聯
    絡及行為之分擔，皆為共同正犯。
  (二)被告偽造「金榜塑膠有限公司印章」一枚，所為係犯刑法第二百十七條第一項之
    偽造印章罪，其利用不知情的刻印店偽刻，為間接正犯。
  (三)被告甲○○偽造「乙○○」名義向匯通商業銀行申請信用卡之私文書各一紙，並
    提出上開三家銀行業務人員行使，用以申辦取得信用卡部分，係犯刑法第二百十
    六條、第二百十條之行使偽造私文書罪，及同法第三百三十九條第一項之詐欺取
    財罪。被告甲○○偽造「乙○○」名義向慶豐商業銀行、美商花旗銀行申請信用
    卡之私文書各一紙，並提出上開三家銀行業務人員行使，用以申請信用卡惟未獲
    發給信用卡部分，係犯刑法第二百十六條、第二百十條之行使偽造私文書罪，及
    同法第三百三十九條第三項、第一項之詐欺取財未遂罪。被告盜用「乙○○」印
    章、偽造「乙○○」之署押，為偽造私文書之階段行為，不另論罪。偽造私文書
    後復持之行使，其偽造之低度行為被高度之行使行為所吸收，僅論以高度之行使
    偽造私文書罪。被告與原審同案被告賴世琦間有犯意之聯絡及行為之分擔，皆為
    共同正犯。
  (四)被告甲○○在信用卡上持卡人欄偽造「乙○○」之署名一枚，再連續持該信用卡
    於附表一編號六至十四所示時、地，刷卡消費取得財物部分，係犯刑法第二百十
    六條、第二百十條之行使偽造私文書罪，及同法第三百三十九條第一項之詐欺取
    財罪。被告偽造「乙○○」之署押，為偽造私文書之階段行為，不另論罪。偽造
    私文書後復持之行使，其偽造之低度行為被高度之行使行為所吸收，僅論以高度
    之行使偽造私文書罪。
  (五)被告連續持該信用卡於附表一編號一、二、十五所示時、地刷卡消費，詐取餐飲
    及服務部分，係犯刑法第二百十六條、第二百十條之行使偽造私文書罪，及同法
    第三百三十九條第一項之詐欺取財罪、第三百三十九條第二項之詐欺得利罪。被
    告偽造「乙○○」之署押，為偽造私文書之階段行為，不另論罪。偽造私文書後
    復持之行使，其偽造之低度行為被高度之行使行為所吸收，僅論以高度之行使偽
    造私文書罪。被告以一消費行為觸刑法第三百三十九條第一項之詐欺取財罪、第
    三百三十九條第二項之詐欺得利罪，為想像競合犯，應從情節較重之刑法第三百
    三十九條第一項詐欺取財罪處斷。
  (六)被告持非法取得之信用卡，於附表一編號三至五所示時、地，鍵入供辨識密碼之
    不正方法，由自動付款之櫃員機取得金錢之行為，則係犯刑法第三百三十九條之
    二第一項之以不正方法由自動付款設備取得他人之物罪。公訴人誤認被告此部分
    亦係犯同法第三百三十九條第一項之詐欺取財罪，容有未洽，該部分起訴法條應
    予變更。
  (七)被告甲○○前開多次行使偽造私文書、詐欺取財及由自動付款設備取得他人之物
    等犯行，各係時間緊接且犯罪構成要件相同，顯係分別基於概括犯意反覆為之，
    應依連續犯之規定各論以行使偽造私文書、詐欺取財（既遂）及由自動付款設備
    取得他人之物罪一罪，並加重其刑。又所犯前開行使偽造私文書、使公務員登載
    不實、偽造印章及詐欺取財等罪間，互有方法結果之牽連關係，應從一重之行使
    偽造私文書罪處斷。
  (八)被告甲○○曾因犯過失傷害罪，經臺灣臺北地方法院於八十五年十月二十三日判
    處有期徒刑貳月確定，而於八十五年十二月三十一日易科罰金執行完畢，有本院
    被告全國前案紀錄表在卷可徵，其未滿五年再犯本件有期徒刑以上之罪，為累犯
    ，應依刑法第四十七條規定，遞予加重其刑。
三、原審就被告甲○○予以論罪科刑，固非無見。惟查，原判決犯罪事實欄漏未敘及
    被告在匯通商業銀行信用卡申請表內正卡人簽名欄盜蓋「乙○○」印文一枚、在
    匯通商業銀行核發之信用卡上持卡人簽名欄偽造「乙○○」署名及偽造簽帳單之
    事實，尚有未當。被告之上訴意旨請求為緩刑之宣告，雖無理由，然原判決關於
    被告甲○○部分既有前述之可議，仍屬無可為持，應由本院將原判決關於被告甲
    ○○部分撤銷改判。爰審酌被告犯罪之動機在謀取不法財物，其手段雖非以暴力
    為之，然其犯罪之次數甚多，所生危害非小，及犯罪後態度等一切情狀，量處如
    主文所示之刑。如附表貳所示偽造之署押、印章，應依刑法第二百十九條之規定
    宣告沒收；如附表參所示補領取得之「乙○○」名義
    得之物，並屬被告甲○○所有，應依刑法第三十八條第一項第三款之規定宣告沒
    收。至於偽造「乙○○」名義補領國民
    燦祥」之印文一枚（一式兩份，共盜用「乙○○」印文二枚），及匯通商業銀行
    信用卡申請表內正卡人簽名欄盜蓋「乙○○」之印文一枚，因係出自盜用而非偽
    造，故無宣告沒收之必要，併此敘明。
四、另依刑法第七十四條規定，須受二年以下有期徒刑、拘役或罰金之宣告，而有(一)
    未曾受有期徒刑以上刑之宣告；(二)前受有期徒刑以上刑之宣告，執行完畢或赦免
    後，五年以內未曾受有期徒刑以上刑之宣告；兩者情形之一者，方得為緩刑之宣
    告；此觀諸該法條之規定之自明。查，被告甲○○曾因犯過失傷害罪，經臺灣臺
    北地方法院於八十五年十月二十三日判處有期徒刑貳月確定，而於八十五年十二
    月三十一日易科罰金執行完畢，有本院被告全國前案紀錄表在卷可徵，其未滿五
    年再犯本件有期徒刑以上之罪，自不符緩刑之條件，而不得為緩刑之宣告，附此
    指明。
據上論斷，應依刑事訴訟法第二百九十九條第一項前段、第三百條，刑法第二十八條
、五十六條、第二百十六條、第二百十四條、第二百十條、第二百十七條第一項、第
三百三十九條第一項、第二項、第三百三十九條之二第一項、第五十五條、第四十七
條、第二百十九條、第三十八條第一項第三款，罰金罰鍰提高標準條例第一條前段，
判決如主文。
本案經檢察官田炳麟到庭執行職務。
中      華      民      國    九十二    年      五      月      一      日
                              臺灣高等法院刑事第十二庭
                                  審判長法  官   劉  景  星
                                        法  官   陳  志  洋
                                        法  官   陳  博  志
右正本證明與原本無異。
如不服本判決，應於收受送達後十日內向本院提出上訴書狀，其未敘述上訴之理由者
並得於提起上訴後十日內向本院補提理由書（均須按他造當事人之人數附繕本）。
                                        書記官   陳  嘉  文
中      華      民      國    九十二    年      五      月      五      日
刑法第二百一十六條
行使第二百十條至第二百十五條之文書者，依偽造、變造文書或登載不實
事項或使登載不實事項之規定處斷。
刑法第二百一十條
偽造、變造私文書，足以生損害於公眾或他人者，處五年以下有期徒刑。
刑法第三百三十九條
意圖為自己或第三人不法之所有，以詐術使人將本人或第三人之物交付者
，處五年以下有期徒刑、拘役或科或併科一千元以下罰金。
以前項方法得財產上不法之利益或使第三人得之者，亦同。
前二項之未遂犯罰之。
刑法第三百三十九條之二
意圖為自己或第三人不法之所有，以不正方法由自動付款設備取得他人之
物者，處三年以下有期徒刑、拘役或一萬元以下罰金。
以前項方法得財產上不法之利益或使第三人得之者，亦同。
附表二：
  (一)乙○○名義九十年三月二十六日補領國民身分證申請書內「申請人」欄及「領證
    核章」欄，偽造「乙○○」之署押各一枚（每份申請書各二枚，一式二份共四枚
    ）。
  (二)偽造之「金榜塑膠有限公司」印章一枚。
  (三)「乙○○」名義慶豐商業銀行、匯通商業銀行及美商花旗銀行信用卡申請表內正
    卡人人簽名欄，偽造之「乙○○」署押各一枚（三份信用卡申請書共計三枚）。
  (四)匯通商業銀行「0000000000000000」號信用卡上持卡人欄偽造
    之「乙○○」署名一枚。
  (五)附表一編號一、二、六至十五所示之消費帳單上，持卡人簽名欄內偽造「乙○○
    」之署押各一枚。
附表三：
    補領取得之「乙○○」名義身分證壹張。


司法院資訊處製作；財團法人民間司法改革基金會備份。
